【裁判字號】    88,訴,1263
【裁判日期】    890328
【裁判案由】    傷害致重傷
【裁判全文】
臺灣臺中地方法院刑事判決                        八十八年度訴字第一二六三號
    公  訴  人  臺灣台中地方法院檢察署檢察官
    被      告  乙○○○
    選任辯護人  熊賢祺
右列被告因傷害致重傷案件，經檢察官提起公訴（八十八年度偵字第一００九三號）
，本院判決如左：
    主  文
乙○○○傷害人之身體，因而致人於重傷，處有期徒刑壹年拾月。緩刑肆年。
    事  實
一、乙○○○與甲○○係鄰居，於民國（下同）八十七年十一月十六日上午八時許，
    在台中縣石岡鄉○○村○○路敦惠莊三十一號甲○○住處前，兩人因細故發生爭
    吵，乙○○○竟基於普通傷害人之身體之犯意，以其所有之磁製茶杯朝甲○○之
    臉部丟去而砸至其右眼，致甲○○受有右眼破裂及眼瞼裂傷之傷害，經送醫急救
    ，於同年月十六日接受眼球摘除術，致右眼視力全部喪失，無法治癒，而毀敗一
    目之視能。
二、案經甲○○訴由台中縣警察局東勢分局報請臺灣臺中地方法院檢察署檢察官偵查
    起訴。
    理  由
一、訊據被告乙○○○固坦承於右揭時地與告訴人甲○○發生爭執之情事，惟矢口否
    認有何傷害犯行，辯稱：伊因長期甲狀腺亢進，當時情形伊不很清楚；或稱：伊
    並未拿茶杯丟告訴人，係告訴人先罵伊並打其左臉，又拿茶杯丟伊，伊回頭推告
    訴人，告訴人不慎自己撞到牆壁受傷，伊無傷害之意云云。惟查：(1)右揭被告持
    磁杯砸向告訴人，致告訴人受有如事實欄所示重傷害之事實，業據告訴人迭於警
    訊、偵查及本院審理時指述甚詳；核與証人即告訴人之女婿賴有進於偵查中証稱
    ：我被通知後半小時到達現場，我岳母說她們二人早上吵嘴，被告丟茶杯過來，
    丟到她眼睛等節相符，並有台灣省立台中醫院八十八年四月七日省中醫字第０五
    三三號診斷証明書一紙在卷可稽。再者，告訴人送醫急救時，即主訴其右眼是遭
    玻璃杯割傷，亦有行政院國軍退除役官兵輔導委員會台中榮民總醫院八十八年六
    月三日（八八）中榮醫行字第一六六一號函及該函所附之病歷資料影本六紙附卷
    可參。足認被告辯稱係告訴人撞到牆壁受傷云云，與事實不符，委無足採。(2)次
    查，被告於警訊、偵查及本院審理時對其與告訴人於當日發生爭執之情均能清楚
    回答，且經本院囑託行政院衛生署草屯療養院鑑定被告於行為時之精神狀況結果
    ，該院認「‧‧‧在思想與知覺方面，葉林員否認有任何的妄想性思考，亦未觀
    察到有明確的幻覺經驗。於詢及犯案的過程時，葉林員可大致描述當日與鄰居發
    生衝突的經過，並表示自己若發病時，情緒便會控制不住，有時侯甚至於連自己
    都不曉得在幹什麼，基於葉林員本身之陳述，並參考相關司法偵訊筆錄之內容，
    並未發現葉林員在涉案當時有明顯的意識障礙，亦無積極証據顯示葉林員當時的
    行為係直接或間接受精神症狀之影響。」「綜合以上葉林員之個人生活史及病史
    、身體及神經學檢查、實驗室檢查、腦電波檢查、心理測驗與精神狀態檢查等，
    本院推斷葉林員之臨床診斷為甲狀腺毒症。衡諸在此次鑑定過程中所蒐集的資料
    ，並無積極証據顯示葉林員於涉案當時的言行與任何精神症狀有明顯的關聯性，
    且葉林員與鄰居的衝突，亦非其在意識無法控制之下所發生的自動性行為，故欠
    缺足夠之臨床証據支持葉林員在涉案當時的精神狀態已達精神耗弱或心神喪失之
    程度。」，有該院（八八）草療精字五四０五號函附之精神鑑定報告書一份在卷
    可稽。是被告前揭辯稱伊當時意識不情云云，亦無足採。(3)按告訴人因受有右眼
    破裂及眼瞼裂傷之傷害，經送醫後接受眼球摘除術，致右眼視力全部喪失，無法
    治癒，已達於毀敗一目之重傷害。而此結果與被告之普通傷害行為間，復具有相
    當因果關係；是事証明確，被告右揭犯行，洵堪認定。
二、核被告所為係犯刑法第二百七十七條第二項後段之傷害致重傷罪。按該條項之罪
    法定刑為三年以上，十年以下有期徒刑之罪，惟依前開卷附之精神鑑定報告書所
    示，被告之總智商值為七十六，屬邊緣性智能程度，即其智識程度顯較一般常人
    為低，且其長期受甲狀腺毒症病痛所苦，因一時情緒激動而有此犯行，手段尚非
    兇殘，惡性亦非深重，其犯罪之情節堪可憫恕，如量以法定最低刑度猶嫌過重，
    爰依刑法第五十九條規定減輕其刑。爰審酌被告犯罪之動機、目的、手段，犯後
    否認犯行，惟事後業與告訴人達成和解，賠償告訴人損失，有和解書一份在卷可
    憑等一切情狀，量處如主文所示之刑，以示懲儆。末查被告前未曾受有期徒刑以
    上刑之宣告，有本院被告全國前案紀錄表一份在卷可佐，其因一時失慮致罹刑章
    ，經此偵審程序之教訓，當知所警惕，信無再犯之虞，本院認其所宣告之刑以暫
    不執行為適當，爰併予宣告緩刑四年，以啟自新。末案被告持以傷害告訴人之磁
    杯一個，於被告丟擲時破裂毀損且未扣案，爰不在此諭知沒收，附此敘明。
據上論斷，應依刑事訴訟法第二百九十九條第一項前段，刑法第二百七十七條第二項
後段、第五十九條、第七十四條第一款，判決如主文。
中      華      民      國      八十九      年      三    月  二十八    日
                                    臺灣臺中地方法院刑事第二庭
                                        法  官  吳  幸  芬
右正本證明與原本無異。
如不服本判決，應於送達後十日內向本院提出上訴狀(須附繕本)，上訴於台灣高等法
院台中分院。
                                        書記官
中      華      民      國      八十九      年      三    月  二十九    日
附錄本案論罪科刑法條全文：
刑法第二百七十七條
傷害人之身體或健康者，處三年以下有期徒刑、拘役或一千元以下罰金。
犯前項之罪因而致人於死者，處無期徒或七年以上有期徒刑，致重傷者，處三年以上
十年以下有期徒刑。


司法院資訊處製作；財團法人民間司法改革基金會備份。
